臺灣彰化地方法院刑事判決　　　　　　　100年度易字第683號
公　訴　人　臺灣彰化地方法院檢察署檢察官
被　　　告　余耀飛
選任辯護人　黃俊昇律師
　　　　　　陳世煌律師
上列被告因違反動物用藥品管理法案件，經檢察官提起公訴（10
0 年度偵字第1370、1371、3865號）後聲請進行協商程序，本院
同意改依協商程序而為判決，並判決如下：
    主  文
余耀飛禽畜養殖業者，使用禁藥供動物調節生理機能，致危害人
體健康，處有期徒刑肆月，如易科罰金，以新臺幣壹仟元折算壹
日；緩刑貳年，並應向公庫支付新臺幣拾伍萬元。扣案含有Zi
lpaterol成分乙型受體素之棕色粉末飼料壹包（毛重肆佰伍拾公
克）沒收並予銷燬之。
    犯罪事實及理由
一、犯罪事實：
    余耀飛係立豐畜牧場（位於彰化縣溪州鄉溪畔村新生巷3號
    ）與臺灣鵝業有限公司（位於彰化縣溪州鄉溪畔村新生巷
    620號）之負責人，經營鵝隻畜養與屠宰後銷售等業務，為
    禽畜養殖業者。其明知受體素（β-agonist）包括Salbutam
    ol、Terbutaline 、Clenbuterol 、Ractopamine.. 等（俗
    稱瘦肉精）係經主管機關行政院農業委員會明令公告為禁止
    製造、調劑、輸入、輸出、販賣或陳列供產食動物使用之毒
    害藥品，屬動物用藥品管理法第5 條第1 款之動物用禁藥，
    亦明知禽畜養殖業者不得使用來歷不明、未經主管機關核准
    製造、輸入之動物用製劑或人用藥品，供動物調節生理機能
    ，竟先於民國99年9 月13日前某日於前揭畜養鵝隻之牧場與
    公司內，將含有Salbutamol（沙丁胺醇）成分乙型受體素摻
    雜於鵝隻飼料中供鵝隻食用，以調節鵝隻生理機能。復於一
    年內之100 年1 月4 日前某日，亦於其上揭畜養鵝隻之牧場
    與公司內，將含有Zilpaterol成分之乙型受體素摻雜於鵝隻
    飼料中供鵝隻食用，以調節鵝隻生理機能。嗣分別於99年9
    月13日經畜牧場用藥稽查小組採集余耀飛所畜養之鵝隻進行
    檢驗後，在鵝肝中檢出含有Salbutamol成分乙型受體素含量
    0.86ppb ，與於100 年1 月4 日經臺灣彰化地方法院檢察署
    指揮彰化縣警察局刑事警察大隊持搜索票搜索余耀飛上揭立
    豐畜牧場、臺灣鵝業有限公司及其位於彰化縣北斗鎮○○路
    8 之13號住處，查扣含有Zilpaterol成分乙型受體素之棕色
    粉末飼料1 包（毛重450 公克，即12臺兩），同時會同行政
    院農委會動植物防疫檢疫局採集余耀飛所畜養之鵝隻進行檢
    驗，再於鵝肝中檢出含有Zilpaterol成分之乙型受體素含量
    92.7ppb 後，同時檢驗出鵝肝中殘留賀爾蒙「雌二醇（Estr
    adiol ）」15.8ppb 及12.3 ppb，因而查悉上情。
二、證據：
  (一)證人王進吉、劉鍇銘於偵查中之證述。
  (二)財團法人中央畜產會99年度「畜禽產品安全衛生預警體系計
    畫」分析報告表、財團法人中央畜產會100 年度「畜禽產品
    安全衛生預警體系計畫」分析報告表。
  (三)行政院農業委員會動植物防疫檢疫局99年12月16日防檢一字
    第0991474471號函、行政院農業委員會動植物防疫檢疫局99
    年3 月18日防檢一字第1001472624號函、防範畜牧場違法使
    用受體素之政策。
  (四)雲林縣家畜疾病防治所100 年4 月11日雲家防四字第100000
    1462號函及函文附件之財團法人中央畜產會100 年度「畜禽
    產品安全衛生預警體系計畫」分析報告表、王進吉所提供之
    交易紀錄。
  (五)彰化縣警察局搜索扣押筆錄、扣押物品目錄表、扣案物照片
    、行政院農委會動植物防疫檢疫局畜牧場用藥稽查小組採樣
    紀錄表。
  (六)被告余耀飛之自白。
三、本件經檢察官與被告及其辯護人於審判外達成協商之合意且
    被告已認罪，其合意內容為：被告願就使用動物用禁藥罪之
    科刑範圍為有期徒刑4 月，如易科罰金，以新臺幣1000元折
    算1 日，緩刑2 年，並應向公庫支付新臺幣35萬元。經查，
    上開協商合意並無刑事訴訟法第455 條之4 第1 項所列情形
    之一，檢察官聲請改依協商程序而為判決，本院爰不經言詞
    辯論，於協商合意範圍內為協商判決，合予敘明。
四、另扣案之棕色粉末飼料1 包（毛重450 公克，約12臺兩），
    確含有Zilpaterol之乙型受體素成分，有財團法人中央畜產
    會10 0年度「畜禽產品安全衛生預警體系計畫」分析報告表
    （見100 年度偵字第3865號卷第96頁）1 份在卷可參，該棕
    色粉末飼料1 包係供前揭犯罪所用之物，業據被告供承在卷
    ，應依動物用藥品管理法第43條第1 項之規定，不問屬於犯
    人與否，沒收並予銷燬之。另被告為警查獲時其餘扣案物(
    不明白色分末1 包，毛重375 公克，約10臺兩、不明灰色粉
    末1 包，毛重37.5公克，約1 臺兩、支票簿存根5 本、支出
    簽名簿1 本、請款單3 張、吳榮森帳務記錄1 件) ，經本院
    審酌後認無證據證明與被告本案犯行有關係，故不為沒收之
    諭知。
五、應適用之法條：刑事訴訟法第455 條之4 第2 項、第455 條
    之8 ，動物用藥品管理法第32條之3 第1 項、第40條第3 項
    後段、第43條第1 項，刑法第11條、第41條第1 項前段、第
    74條第1 項第1 款、第2 項第4 款。
六、本判決除有刑事訴訟法第455 條之4 第1 項第1 款、第2 款
    、第4 款、第6 款、第7 款所定情形之一，或違反同條第2
    項規定者外，不得上訴。
七、如不服本件判決，得自收受判決送達之日起10日內，向本院
    提出上訴書狀，上訴於第二審法院。
中    華    民    國  100    年    8    月     22     日
                  刑事第五庭    法  官  李淑惠
以上正本證明與原本無異。
如不服本判決應於收受判決後10日內向本院提出上訴書狀，並
應敘述具體理由。其未敘述上訴理由者，應於上訴期間屆滿後
20日內向本院補提理由書(均須按他造當事人之人數附繕本)
「切勿逕送上級法院」。
中    華    民    國  100    年    8    月     22     日
                                書記官  張清秀
附錄論罪科刑法條全文：
動物用藥品管理法第32條之3
禽畜與水產養殖業者及飼料製造業者，不得使用來歷不明、未經
主管機關核准製造、輸入之動物用製劑或人用藥品，供防治動物
疾病或調節生理機能。
禽畜與水產養殖業者及飼料製造業者，不得使用動物用或人用藥
品原料藥，供防治動物疾病或調節生理機能。
禽畜及水產養殖業者，使用有停藥期間限制之動物用藥品，其於
停藥期間屆滿前所生產之禽畜、水產類、乳、蛋及其他供食用之
產品，不得出售供屠宰、加工或食用。
動物用藥品管理法第40條
有下列各款情形之一者，除第二項規定外，處新臺幣九萬元以上
四十五萬元以下罰鍰：
一、違反依第三條之一第四項所為規定。
二、違反第七條第三項規定。
三、違反第十三條規定，擅自變更原登記事項。
四、違反依第十六條第三項所定標準中有關廠房、作業場所、檢
    驗場所、儲存場所之建築、環境、設備、設施、措施或工作
    人員健康管理之規定。
五、違反第十六條之一規定，擅自委託其他製造業者製造或接受
    委託製造動物用藥品。
六、違反第十七條規定，未聘請獸醫師或藥劑師。
七、未依第十九條第一項規定取得許可證而擅自營業，或違反依
    同條第二項所定辦法中有關許可證之變更申請、懸掛處所、
    推銷員服務證或識別證之製發、配帶出示、停業、復業或歇
    業之申報、藥品管理技術人員之資格、訓練、營業場所之環
    境、設備、藥品之儲存、運送、操作或登錄、告知義務、不
    良反應案例通報或販售資料提供之規定。
八、違反第二十條、第二十一條、第二十四條、第二十五條第三
    項或第二十六條第三項規定。
九、違反第二十三條第一項規定或依同條第三項所定辦法中有關
    樣品、贈品之標示、簿冊之設置、記錄或保存之規定。
十、違反依第三十二條所定準則中有關藥品之使用對象、用途、
    用法、用量、停藥期、注意事項、使用者資格、簿冊之設置
    、記錄或保存之規定。
十一、違反第三十二條之一、第三十二條之二或第三十二條之三
      規定。
禽畜或水產養殖業者違反第三條之一第四項所為規定、第二十六
條第三項、第三十二條或第三十二條之三規定者，處新臺幣三萬
元以上十五萬元以下罰鍰。
違反第三十二條之三第一項規定，於一年內再違反者，處新臺幣
二十五萬元以上一百二十五萬元以下罰鍰；其行為致危害人體健
康者，處三年以下有期徒刑，得併科新臺幣四百五十萬元以下罰
金。